【裁判字號】    98,訴,1546
【裁判日期】    981130
【裁判案由】    違反槍砲彈藥刀械管制條例
【裁判全文】
臺灣臺北地方法院刑事判決              98年度訴字第1546號
公  訴  人  臺灣臺北地方法院檢察署檢察官
被      告  甲○○
公設辯護人  乙○○
上列被告因違反槍砲彈藥刀械管制條例案件，經檢察官提起公訴
（98年度偵緝字第1622號），本院判決如下：
    主  文
甲○○未經許可，持有空氣槍，累犯，處有期徒刑年壹月，併
科罰金新臺幣萬元，罰金如易服勞役以新臺幣仟元折算壹日
。扣案空氣槍壹枝（槍枝管制編號：0000000000）、二氧化碳氣
瓶柒罐、鋼珠壹袋，均沒收。
    事  實
一、甲○○前於民國88年間因違反槍砲彈藥刀械管制條例案件（
    改造模型槍），經臺灣高等法院以90年度上更二字第144號
    判決判處有期徒刑5年6月，併科罰金新臺幣（下同）18萬元
    ，經上訴最高法院，經最高法院於90年5月31日以90年度臺
    上字第4482號判決駁回上訴確定，復於95年7月14日縮短刑
    期假釋出監（96年12月26日縮刑期滿），假釋期間付保護管
    束，嗣於96年7月2日保護管束期滿，所餘刑期內未經撤銷假
    釋，而以已執行完畢論。詎仍不知悔改，其明知可發射彈丸
    具有殺傷力之空氣槍，係槍砲彈藥刀械管制條例第4條第1項
    第1款列管之管制物品，非經主管機關許可，不得擅自持有
    ，仍為供玩樂而基於持有可發射彈丸具有殺傷力空氣槍之犯
    意，於95年10月間某日，在臺北市萬華區獅子林大樓1樓之
    某不詳玩具店內，向真實年籍、姓名均不詳之成年女子，以
    1 萬元之價格，購入以外接小型高壓氣體鋼瓶內之氣體為發
    射動力，適合填裝直徑約6mm金屬彈丸，具有殺傷力之氣體
    動力式槍枝即空氣槍1枝（槍枝管制編號：0000000000）、
    供作發射動力之二氧化碳氣瓶7罐，可供上開空氣槍發射用
    之鋼珠1袋（均非屬管制之彈藥）後，即自斯時起未經許可
    而持有之，並將前開物品放置在臺北縣新店市○○路44號14
    樓之其斯時租屋處之電視機後方。嗣於98年2月20日下午2時
    30 分許，該屋之出租人蔣蓓蓓至上址清潔時，赫然發現而
    報警，經警於同日下午5時許在上址查獲，並扣得甲○○所
    有之上開空氣槍1枝、供該空氣槍使用之二氧化碳氣瓶7罐，
    及供持有本案上開空氣槍為有殺傷力使用之鋼珠1袋。
二、案經臺北縣政府警察局新店分局報請臺灣臺北地方法院檢察
    署檢察官偵查起訴。
    理  由
壹、程序方面
一、按被告以外之人於審判外之言詞或書面陳述，除法律有規定
    者外，不得作為證據。被告以外之人於審判外之陳述，雖不
    符刑事訴訟法第159條之1至第159條之4之規定，而經當事人
    於審判程序同意作為證據，法院審酌該言詞陳述或書面陳述
    作成時之情況，認為適當者，亦得為證據；當事人、代理人
    或辯護人於法院調查證據時，知有第159條第1項不得為證據
    之情形，而未於言詞辯論終結前聲明異議者，視為有前項之
    同意。刑事訴訟法第159條第1項、第159條之5分別定有明文
    。經查，本院以下所引用之證據，被告、辯護人於本院言詞
    辯論終結前，均未對於其證據能力聲明異議，而視為同意該
    等證據具有證據能力，本院審酌各該陳述作成時之情況，認
    亦無違法或不當之情事，是均具有證據能力。
二、又現行刑事訴訟法關於「鑑定」之規定，除選任自然人充當
    鑑定人外，另設有囑託機關鑑定制度。依同法第198條、第2
    08條之規定，不論鑑定人或鑑定機關、團體，固均應由法院
    、審判長、受命法官或檢察官視具體個案之需要而為選任、
    囑託，並依第206條之規定，提出言詞或書面報告，始符合
    同法第159條第1項所定得作為證據之「法律有規定」之情形
    。否則所為之鑑定，仍屬傳聞證據。然於司法警察機關調查
    中之案件，為因應實務上，或因量大、或有急迫之現實需求
    ，併例行性當然有鑑定之必要者，例如毒品之種類與成分、
    尿液之毒品反應，或者槍、彈有無殺傷力等鑑定，基於檢察
    一體原則，得由該管檢察長對於轄區內之案件，以事前概括
    選任鑑定人或囑託鑑定機關、團體之方式，俾便轄區內之司
    法警察官、司法警察對於調查中之此類案件，得即時送請先
    前已選任之鑑定人或囑託之鑑定機關、團體實施鑑定，以求
    時效（法務部92年9月1日法檢字第0920035083號函參照，刊
    載於法務部公報第312期）。此種由檢察機關概括選任鑑定
    人或概括囑託鑑定機關、團體，再轉知司法警察官、司法警
    察於調查犯罪時參考辦理之作為，法無明文禁止，係為因應
    現行刑事訴訟法增訂傳聞法則及其例外規定之實務運作而為
    。則經由司法警察官、司法警察依檢察官所概括選任之鑑定
    人或囑託鑑定機關、團體所為之鑑定結果，與檢察官選任或
    囑託為鑑定者，性質上並無差異，同具有證據能力。本案扣
    案槍彈經查獲之司法警察即臺北縣政府警察局新店分局警員
    先行拍照存證後，再依上開規定送請內政部警政署刑事警察
    局鑑定，所為之書面鑑定報告即內政部警政署刑事警察局98
    年4月22日刑鑑字第0980033848號槍彈鑑定書，自屬上開「
    法律規定」得為證據者，而有證據能力。
三、至扣案槍彈之照片係機械性之圖像紀錄，非屬供述證據；扣
    案之上揭物品，亦非供述證據，均無前揭傳聞法則及例外規
    定之適用，且上開物證均係由承辦員警依法定程序合法取得
    ，與本案具有關聯性，均有證據能力。
貳、實體方面
一、上揭事實，業據被告甲○○於警詢、偵查及本院審理時坦承
    不諱，核與證人即上址房屋之出租人蔣蓓蓓於警詢時之證述
    大致相符（見偵查卷第6頁至第8頁），並有搜索扣押筆錄、
    扣押物品目錄表、扣押物品清單各1份、現場查獲照片6張（
    見偵查卷第9頁至第12頁、第28頁至第31頁、第51頁，本院
    卷第31頁）、房屋租賃契約書1份附卷可稽（見偵查卷第22
    頁至第25頁），復有上開空氣槍1支（槍枝管制編號：00000
    00000）、二氧化碳氣瓶7罐、鋼珠1袋扣案可資佐證。又扣
    案之空氣槍1支，經送請內政部警政署刑事警察局鑑驗結果
    ，認係以小型高壓氣體鋼瓶內氣體為發射動力之氣體動力式
    槍枝，經以金屬彈丸測試3次，其中彈丸（直徑6.0 mm、重
    量0.88g）最大發射速度為188公尺/秒，計算其動能為15焦
    耳，換算其單位面積動能為53焦耳/平方公分，另依據日本
    科學警察研究所之研究結果，彈丸單位面積動能達20焦耳/
    平方公分，即足以穿入人體皮肉層，內政部警政署刑事警察
    局對活豬作射擊測試結果，彈丸單位面積動能達24焦耳/平
    方公分，則足以穿入豬隻皮肉層等情，有該局98年4月22日
    出具之刑鑑字第0980033848號鑑驗書1份在卷可憑（見偵查
    卷第45頁至第46頁），是依內政部警政署刑事警察局就扣案
    空氣槍試射結果，該空氣槍之單位面積動能已超過足以穿入
    人體皮肉層之24焦耳/平方公分，足認該空氣槍具有殺傷力
    。從而，被告前開出於任意性之自白堪認與事實相符。本案
    事證明確，被告犯行堪以認定，應依法論科。
二、查扣案之槍枝1支，經鑑定結果係具有殺傷力之氣體動力式
    槍枝，屬槍砲彈藥刀械管制條例第4條第1項第1款所規定之
    「空氣槍」，非經中央主管機關許可，不得製造、販賣、運
    輸、轉讓、出租、出借、持有、寄藏或陳列。核被告所為，
    係犯違反槍砲彈藥刀械管制條例第8條第4項之未經許可持有
    空氣槍罪。檢察官就此認係犯同條項之未經許可持有具殺傷
    力之槍枝罪，尚嫌誤會。被告持有上開空氣槍之行為，雖係
    自95年10月間某日起至98年2月20日被查獲時止，然因此部
    分之犯罪，具有行為繼續之性質，為繼續犯，應論以單純一
    罪。另按持有槍枝、子彈罪屬行為繼續之繼續犯，其持有起
    始至查獲為止，犯罪行為均在繼續中，其違法性及可罰性亦
    未可終止，所為持有犯行若橫跨前案有期徒刑執行完畢之前
    後，既未逾5年，仍屬累犯（最高法院89年度台上字第392號
    判決參照），被告有如事實欄所載犯罪科刑及執行之紀錄，
    有臺灣高等法院被告前案紀錄表1份在卷可稽，其受有期徒
    刑執行完畢後，5年以內故意再犯本案有期徒刑以上之罪，
    為累犯，應依刑法第47條第1項前段規定加重其刑。爰審酌
    被告曾有違反槍砲彈藥刀械管制條例、違反麻醉藥品管理條
    例、違反毒品危害防制條例等犯罪紀錄，有臺灣高等法院被
    告前案紀錄表1份附卷可參，仍不知戒慎，出獄後又因供己
    娛樂而購入持有上開空氣槍，稍有不慎即可能造成人員傷亡
    ，雖持有上開槍枝期間未查出用於其他犯罪，惟仍對於社會
    存有潛在危害性，所為實屬非是，然念其犯後始終坦承犯行
    ，深表悔悟，態度良好，及其國中畢業之智識程度、犯罪之
    目的、手段等一切情狀，爰量處如主文所示之刑，並就罰金
    部分諭知易服勞役之折算標準，以示懲儆。
三、扣案之空氣槍1支（槍枝管制編號：0000000000），業經鑑
    定具有殺傷力，已詳如前述，自屬違禁物，不問屬於犯罪行
    為人與否，應依刑法第38條第1項第1款之規定諭知沒收。另
    扣案之二氧化碳氣瓶7罐、可供上開空氣槍發射使用之鋼珠1
    袋，均係被告所有，供作上開空氣槍為有殺傷力之配備及發
    射之用，均乃供被告犯本案之罪所用之物，業據被告於本院
    審理時供承明確，爰依刑法第38條第1項第2款規定，均予宣
    告沒收。
四、末查，中華民國九十六年罪犯減刑條例雖於96年7月4日制定
    公布，並自同年月16日施行，然本案被告之犯罪終了日為98
    年2月20日，係在該條例第2條所規定之96年4月24日以後，
    且所犯之罪為槍砲彈藥刀械管制條例第8條之罪，所宣告之
    刑復逾有期徒刑1年6月，依該條例第3條第1項第4款之規定
    ，不得減刑，是本案核與減刑之要件不符，自不得減刑，併
    此敘明。
據上論斷，應依刑事訴訟法第299條第1項前段，槍砲彈藥刀械管
制條例第8條第4項，刑法第11條前段、第47條第1項、第42條第3
項前段、第38條第1項第1款、第2款，判決如主文。
本案經檢察官蒲心智到庭執行職務。
中    華    民    國    98    年    11    月    30    日
                  刑事第十庭  審判長法  官  蔡坤湖
                                    法  官  姚念慈
                                    法  官  謝昀璉
上正本證明與原本無異。
如不服本判決應於收受送達後10日內向本院提出上訴書狀，並應
敘述具體理由；其未敘述上訴理由者，應於上訴期間屆滿後20日
內向本院補提理由書（均須按他造當事人之人數附繕本）「切勿
逕送上級法院」。
                                    書記官  鄭雅文
中    華    民    國    98    年    12    月    2     日
附錄本判決論罪科刑依據之法條：
槍砲彈藥刀械管制條例第8 條第4 項。
槍砲彈藥刀械管制條例第8 條
未經許可，製造、販賣或運輸鋼筆槍、瓦斯槍、麻醉槍、獵槍、
空氣槍或第4 條第1 項第1 款所定其他可發射金屬或子彈具有殺
傷力之各式槍砲者，處無期徒刑或5 年以上有期徒刑，併科新臺
幣1 千萬元以下罰金。
未經許可，轉讓、出租或出借前項所列槍枝者，處5 年以上有期
徒刑，併科新臺幣1 千萬元以下罰金。
意圖供自己或他人犯罪之用，而犯前二項之罪者，處無期徒刑或
7 年以上有期徒刑，併科新臺幣 1 千萬元以下罰金。
未經許可，持有、寄藏或意圖販賣而陳列第1 項所列槍枝者，處
3 年以上10年以下有期徒刑，併科新臺幣700 萬元以下罰金。
第1 項至第3 項之未遂犯罰之。

司法院資訊處製作；財團法人民間司法改革基金會備份。
